臺灣高等法院臺南分院刑事判決　　　　 96年度上訴字第417號
上　訴　人　臺灣臺南地方法院檢察署檢察官
被　　　告　乙○○
指定辯護人　本院公設辯護人甲○○
上列上訴人因被告違反槍砲彈藥刀械管制條例等案件，不服臺灣
台南地方法院九十五年度訴字第一三三一號中華民國九十五年十
二月十二日第一審判決（起訴案號：臺灣台南地方法院檢察署九
十四年度偵字第一三九九七號），提起上訴，本院判決如下：
    主  文
上訴駁回。
    理  由
一、公訴意旨以：被告乙○○、林彥孝（業經一審判決徒刑一年
    十月，併科罰金新台幣三萬元）、陳建維、劉孟昌（以上二
    人亦均經判決無罪確定）係朋友，渠等於九十四年十一月七
    日晚上，在雲林縣斗六市○○路廿二之六號乙○○住處會合
    ，因不明原因，決定共同攜槍南下台南市，乃由乙○○於同
    晚十一時許，在其上開住處，取出仿FN廠1910型半自動手槍
    製造槍枝（換裝土造金屬槍管而成）具有殺傷力改造手槍一
    枝（槍枝管制編號0000000000）及由玩具金屬彈殼加裝土造
    金屬彈頭而成，雖可擊發，但發射動能甚微，不具殺傷力土
    造子彈四顆，交予劉孟昌置於林彥孝所有二三七六─ＬＴ號
    小客車左後座（腳踏板踏墊下），再由林彥孝駕駛該車，乙
    ○○、劉孟昌、陳建維三人，則分坐於右前座、左後座、右
    後座等處，四人共同未經許可，持有上開改造手槍，同車南
    下台南市，途中先於翌日即九十四年十一月八日零時許，至
    雲林縣斗六市「大聖電子遊戲場」，順道搭載欲往高雄市訪
    友江暉宣（已不起訴處分），不知渠等四人攜有上開槍枝。
    江暉宣上車後（坐於右後座，陳建維則移坐後座中央），五
    人同車，自雲林縣斗六市南下，於九十四年十一月八日一時
    許，行經臺南縣仁德鄉○○路六六八號前時，經警盤查，在
    該車左後座腳踏墊下，扣得上開槍彈。因認被告乙○○與陳
    建維與劉孟昌等人，共犯有槍砲彈藥刀械管制條例第八條第
    四項未經許可持有具殺傷力改造手槍罪嫌云云。
二、按犯罪事實，應依證據認定之，無證據不得認定犯罪事實，
    又不能證明被告犯罪者，應諭知無罪判決，刑事訴訟法第一
    百五十四條第二項、第三百零一條第一項前段分別定有明文
    。按槍砲彈藥刀械管制條例第八條第四項未經許可持有具殺
    傷力改造手槍罪，其規定為：未經許可，持有第一項所列槍
    枝者。依條文文義可知，本罪須以持有為其構成要件，所謂
    持有係指在行為人將物置於自己實力支配下，為當然解釋。
    倘未置於自己實力支配下，縱令知悉他人持有槍械或陪同持
    有槍械者還槍，尚無從該當於槍砲彈藥刀械管制條例第八條
    第四項未經許可持有改造手槍罪名。
三、本件公訴意旨認，被告乙○○涉有上開持有手槍罪嫌，無非
    以：同案被告林彥孝等人及證人江暉宣於警詢及偵訊中供述
    ，暨扣得具殺傷力改造手槍一支、刑事警察局槍彈鑑定書及
    現場照片，為其主要論據。
四、訊據被告乙○○供承於上揭時地，陪同同案林彥孝南下還槍
    ，而於上揭時地，為警查獲等情。然堅決否認有未經許可，
    持有扣案管制具殺傷力手槍犯行，辯稱：我是鄉下人，不知
    持有定義，我不是要持有槍枝意思，是林彥孝要還槍，我怕
    危險，我好心陪同他去而已等語。經查：
  (一)上揭扣案改造槍彈，係同案林孝彥於上揭小客車，被強行開
    走，取回後，於九十五年十一月七日晚上，清理該二三七六
    ─ＬＴ號小客車時，為其所發現等情，業據同案被告林孝彥
    於偵查中供明（詳偵查卷二五、四四、六八頁），核與其在
    原審供承：槍不是我的，槍是要還別人的，車子被搶走後，
    開回來後，車上即有那把槍等情相符（詳原審卷三十頁）。
    又被告乙○○與同案被告陳建維、劉孟昌，所以搭乘林彥孝
    上揭小客車，係要陪林彥孝去還槍予李炳逸，且槍是放在車
    上，未給乙○○三人看過，亦據同案被告林彥孝於偵查中供
    明。是依同案被告林彥孝證述，可知被告乙○○與同案被告
    陳建維、劉孟昌等人，應僅係陪同林彥孝南下還槍而已。
  (二)參以被告乙○○於偵查中供稱：車子開回來時，林彥孝就發
    現車上有手槍及子彈，他有跟我說，所以我知道，林彥孝說
    他會聯絡李炳逸，歸還這些東西，但他昨天必須回台南，向
    他父親借錢，且李炳逸也住台南，所以才將槍彈帶下來等語
    。同案被告劉孟昌於偵查中亦供稱：他說把錢還給李炳逸時
    ，請李炳逸把槍彈還給他高雄兄弟等語（詳偵查卷二四頁）
    。同案被告劉孟昌於原審又供稱：經我們討論後，認為槍應
    是李炳逸朋友的等情。被告乙○○於原審供稱，槍應該是綽
    號四五即偉偉所有，是要透過李炳逸與他們聯絡等情（詳原
    審卷一一五頁）。雖同案被告劉孟昌於偵查中曾經證稱：槍
    彈是乙○○從其租住處客廳，拿給我放在左後座踏墊下云云
    （詳偵查卷六七頁）。但同案被告劉孟昌旋即於偵查中改稱
    ：槍彈是乙○○在車子那邊拿給我，剛剛說在客廳是我們還
    在討論等語。而於原審時同案被告劉孟昌仍供稱：槍是在車
    上找到的，不是乙○○家拿出來等語（詳原審卷一一一頁）
    。且同案被告林彥孝於偵查中亦堅稱：槍彈不是乙○○的等
    情至明（詳偵查卷六八頁）。互核被告乙○○及同案劉孟昌
    於偵查中供述，與同案被告林彥孝於偵查、原審上揭供述，
    足認槍彈係同案被告林彥孝在其車上發現後，即留在其車上
    ，待被告乙○○上車後，始知車上確有槍彈。公訴人以被告
    及同案其他被告供述，而認查獲改造手槍係被告乙○○由其
    住處取出云云，即乏依據。
  (三)綜上所述，可知本件扣案上揭改造手槍，始終置於林彥孝小
    客車，非其他人可取得或處置，且發現之初林彥孝即決定透
    過李炳逸，將該改造槍歸還其朋友。是實際上足以支配該把
    改造手槍者，僅有林孝彥一人。至於被告乙○○及同案陳建
    維、劉孟昌三人，雖在林孝彥邀約下，陪同搭車南下，但渠
    等均僅止於陪同壯聲勢而已，以免林彥孝再遭強行押走車輛
    恐懼，渠等均未參與支配該改造手槍犯行。依上開持有規定
    ，被告乙○○所為，核與槍砲彈藥刀械管制條例第八條第四
    項未經許可持有改造手槍罪要件不合，自不能以該罪相繩。
    是本件被告乙○○，犯罪尚屬不能證明，依法自應為無罪諭
    知，以昭公允。
五、原判決以被告乙○○，犯罪尚屬不能證明，因予被告乙○○
    為無罪諭知。本院經核，原判決認事用法，均無違誤。檢察
    官上訴意旨以：(一)同案被告劉孟昌於檢察官偵查中供稱，槍
    彈是在乙○○斗六租處客廳，拿給伊放在後座；又同案被告
    林彥孝、陳建維、劉孟昌於偵查中亦稱，出發當晚，是在乙
    ○○斗六住處討論後，始行出發云云。因認乙○○對返還槍
    彈一事與林彥孝有共同持有實力支配，非偶然與槍彈同處，
    而是有目的指向性持有，則原判決認是陪同非持有，顯有誤
    解。(二)又扣案槍彈是在小客車後座查獲，何以乙○○坐在駕
    駛座右側，會將槍彈交後座劉孟昌？對此被告乙○○供稱，
    槍彈是放在中間置物箱，碰觸到伊，才把槍彈交予劉孟昌，
    所供槍彈位置，即有不符，因而指摘原判決不當云云。然查
    本件扣案改造手槍，始終置於同案被告林彥孝小客車上，並
    非其他人可取得或處置，且發現之初，林彥孝即決定透過李
    炳逸，將該改造槍歸還朋友；實際上本件足以支配扣案該把
    改造手槍者，僅有被告林孝彥一人。被告乙○○及同案被告
    陳建維、劉孟昌二人，雖在林孝彥邀約下，陪同林孝彥搭車
    南下，但渠等均僅止於陪同壯聲勢而已，被告並未參與支配
    該改造手槍犯行。至同案被告劉孟昌雖於偵查中曾證稱：槍
    彈是乙○○從其租住處客廳，拿給我放在左後座踏墊下云云
    。但同案被告劉孟昌旋於偵查中即已改稱：槍彈是乙○○在
    車子那邊拿給我，剛剛說在客廳是我們還在討論等語。且於
    原審時同案被告劉孟昌亦仍供稱：扣案槍枝在車上找到的，
    不是從乙○○家拿出來的等語（詳原審卷一一一頁）。且同
    案被告林彥孝於偵查中亦堅稱：槍彈不是乙○○的等情（詳
    偵查卷六八頁）。互核被告乙○○及同案被告劉孟昌、林彥
    孝所供均相符合。依此，檢察官上訴意旨，仍執陳詞，指摘
    原判決不當，為無理由，應予駁回。
據上論斷，應依刑事訴訟法第三百六十八條，判決如主文。
本案經檢察官徐松奎到庭執行職務。
中　　華　　民　　國　　96　　年　　6　　月　　21 　　日
                  刑事第六庭    審判長法　官  蔡崇義
                                      法　官  杭起鶴
                                      法　官  董武全
以上正本證明與原本無異。
檢察官如不服本判決，應於收受本判決後十日內向本院提出上訴
書。其未敘述上訴理由者並得於提起上訴後十日內向本院補提理
由書。
被告不得上訴。
　　　　　　　　　　　　　　　　　　　書記官  許美惠
中　　華　　民　　國　　96　　年　　6　　月　　21 　　日
